臺灣士林地方法院民事判決
                                 110年度重家繼訴字第23號
原      告  蒼憶蜀  
            蒼錦川  

            蒼錫川  

共      同
訴訟代理人  葉茂華律師
被      告  蒼繼先  
上列當事人間請求分割遺產事件，本院於民國110 年10月21日言
詞辯論終結，判決如下： 
    主  文
兩造就被繼承人戴瑞珠所遺如附表一所示遺產，應按附表一「分
割方法」欄所示之方法分割。
訴訟費用由兩造依附表二所列應繼分比例負擔。 
    事實及理由
一、本件被告蒼繼先經合法通知，未於言詞辯論期日到場，核無
    家事事件法第51條準用民事訴訟法第386 條所列各款情形，
    爰依原告之聲請，由其一造辯論而為判決。
二、本件原告起訴主張：本件被繼承人戴瑞珠(女、民國00年0月
    00日生、身分證統一編號：Z000000000號)於民國109 年8 
    月26日辭世，兩造為其繼承人，其遺有現金存款新臺幣（下
    同）11,19萬3,260元，依法由兩造等4人共同平均繼承。經
    原告等於110 年4 月26日委請律師函達被告進行協議分割，
    然被告無協議之意願，回函要求至其戶籍地即臺灣雲林地方
    法院進行裁判。被告於律師函中稱其為被繼承人所支付之喪
    葬費、醫療費用等，只要有單據可證，原告等均同意認列，
    而塔位費用23萬8,000 元，原告等亦願全額支付，但請被告
    移轉塔位之全部所有權並交出鑰匙予原告等，惟兩造仍無法
    協議分割遺產，爰請求裁判分割等語，並聲明：⑴就被繼承
    人戴瑞珠所遺如附表所示之遺產應予分割，由全部繼承人各
    按4 分之1 比例分配。⑵訴訟費用由兩造按應繼分比例負擔
    。
三、被告蒼繼先經通知未於言詞辯論期日到場，惟據其提出書狀
    則以：被告實際墊付被繼承人戴瑞珠喪葬費用35萬9,070 元
    及塔位費用23萬8,000 元，但被告購買塔位係為方便家人共
    同追思，並無以所有權人自居以阻止手足祭祀之意，為免將
    祭祀追思過於財產權化，其中塔位費用被告自行負擔，不請
    求自遺產中扣除，如原告等日後欲祭祀被繼承人，被告絕無
    阻止之理。另被告代墊被繼承人自109年7 月11日至同年8 
    月26日之醫療費用31萬3,810 元，亦應先自被繼承人遺產中
    扣償。綜上，被告代墊喪葬費用、醫療費用共計67萬2,880 
    元（計算式：359,070＋313,810＝672,880 ），應先自被繼承
    人遺產中扣除等語，並聲明：⑴被告應先自原告所提附表1 
    所示存款先取得67萬2,880 元後，餘額再由全部繼承人各按
    4 分之1 比例分配；附表編號2 存款由全部繼承人各按4 分
    之1 比例分配。⑵訴訟費用由兩造按應繼分比例負擔。
四、本件原告等主張被繼承人戴瑞珠於109 年8 月26日死亡，遺
    有如附表一所列遺產，應由兩造共同繼承，應繼分如附表二
    所示，而被繼承人並未以遺囑禁止繼承人分割遺產，兩造亦
    無不分割遺產之約定，惟因被告無協議之意願，爰依法請求
    裁判分割遺產等情，業據其提出被繼承人死亡證明書、財政
    部中區國稅局遺產稅免稅證明書、除戶謄本、戶籍登記資料
    、繼承系統表、繼承人戶籍謄本、存證信函、鍾竹簧律師事
    務所函等件為證（見本院卷第23至25、29至53頁），被告蒼
    繼先亦具狀表達對遺產範圍、繼承人及應繼分比例均不爭執
    ，僅請求先扣抵其墊付之喪葬費及醫藥費67萬2,880 元，堪
    認原告等主張為真正。
五、按繼承人有數人時，在分割遺產前，各繼承人對於遺產全部
    為公同共有；繼承人得隨時請求分割遺產，但法律另有規定
    或契約另有訂定者，不在此限，民法第1151條、第1164條分
    別定有明文。又公同共有物分割之方法，依民法第830 條第
    2 項之規定，依分別共有物分割之規定即以原物分配或變賣
    分割為之。將遺產之公同共有關係終止改為分別共有關係，
    性質上亦屬分割遺產方法之一（最高法院82年度台上字第74
    8 號判決意旨參照）。經查，本件原告等請求裁判分割被繼
    承人戴瑞珠所遺如附表一所示之遺產，系爭遺產依法令並無
    不能分割之情形，而兩造間亦無約定不分割之期限，惟兩造
    至今不能達成遺產分割協議，則原告等請求分割遺產，即有
    理由，且被告具狀表示對遺產範圍、繼承人及應繼分比例均
    不爭執，則原告等請求裁判分割遺產，自無不合。
六、次按，關於遺產管理、分割及執行遺囑之費用，各由遺產中
    支付之。民法第1150條前段定有明文。而被繼承人喪葬費用
    是否為繼承費用，現行民法雖無明文規定，但我國多數學者
    （戴炎輝、戴東雄、陳棋炎、黃宗樂、郭振恭）均認喪葬費
    用應解釋為繼承費用，依民法第1150條規定，由遺產中支付
    之。且參照遺產及贈與稅法第17條第1 項第10款將被繼承人
    之喪葬費規定應自遺產總額中扣除，免徵遺產稅，可見關於
    為被繼承人支出之喪葬費用，性質上屬於繼承費用無疑，自
    得由遺產支付。本件被告主張應先予返還其所代墊之喪葬費
    用及醫療費用共67萬2,880 元，業據提出萬安生命科技股份
    有限公司發票、臺北榮民總醫院住院醫療費用明細收據等件
    為證（見本院卷第99、103頁），原告等對於被告主張應扣
    償之數額亦不爭執（見本院110 年10月21日言詞辯論筆錄）
    ，則被告請求前開費用應自遺產中先分配扣抵，即無不合。
    從而，被繼承人戴瑞珠所遺如附表一編號1 、2 所示之存款
    ，被告主張應先扣償其所墊付被繼承人喪葬費、醫療費用即
    扣償被告67萬2,880 元後，所餘款項由兩造依附表二所示應
    繼分比例分配，爰裁判分割如附表一分割方法欄所示。
七、末按，因共有物分割、經界或其他性質上類似事件涉訟、由
    敗訴當事人負擔訴訟費用顯失公平者，法院得酌量情形，命
    勝訴之當事人負擔其一部，民事訴訟法第80條之1 定有明文
    。查裁判分割遺產之形成訴訟，法院決定遺產分割之方法時
    ，應斟酌何種分割方法較能增進共有物之經濟效益，並兼顧
    兩造之利益，以決定適當之分割方法，不受原告聲明之拘束
    ，亦不因何造起訴而有不同，是本件原告等請求裁判分割遺
    產雖有理由，惟關於訴訟費用之負擔，應由兩造即繼承人全
    體各按附表二所列應繼分比例負擔，爰諭知如主文第2 項所
    示。
八、據上論結：依家事事件法第51條準用民事訴訟法第385 條第
    1 項前段、第80條之1 、第85條第1 項但書，判決如主文。
中    華    民    國   110    年    11    月    4     日
                  家事庭法　官　詹朝傑
以上正本證明與原本無異。
如對本判決上訴，應於判決送達後20日內向本院提出上訴狀。如
委律師提起上訴者，應一併繳納上訴審判決費。
中　　華　　民　　國　　110 　年　　11　月　　5 　　日
　　　　　　　　　　　　書記官  黃郁庭
附表一（被繼承人戴瑞珠遺產及分割方法）：
編號 遺產種類名稱、金額（新臺幣） 分割方法（新臺幣） 1 臺灣土地銀行000000000000 號帳戶定期存款1,000 萬元。 全部款項應先返還扣抵被告蒼繼先墊付款項67萬2,880 元後，其餘存款依應繼分比例即原告蒼憶蜀、蒼錦川、蒼錫川、被告蒼繼先每人各4 分之1 ，分配取得。 2 臺灣土地銀行000000000000 號帳戶活期存款119 萬3,260 元。  
附表二（應繼分比例）：
繼承人姓名 4分之1 原告蒼憶蜀 同上 原告蒼錦川 同上 原告蒼錫川 同上 被告蒼繼先 同上